【裁判字號】    95,交聲,1419
【裁判日期】    951117
【裁判案由】    交管條例聲異
【裁判全文】
臺灣板橋地方法院刑事裁定            95年度交聲字第1419號
原處分機關  交通部公路總局臺北區監理所板橋監理站
異  議  人  乙○○
即受處分人
上列受處分人因違反道路交通管理處罰條例案件，對於交通部公
路總局臺北區監理所民國九十五年八月十四日所為之處分（原處
分案號：板監裁字第裁四一－Ｃ00000000號、第裁四一
－Ｃ00000000號），聲明異議，本院裁定如下：
    主  文
原處分均撤銷。
乙○○不罰。
    理  由
一、原處分意旨略以：異議人即受處分人乙○○駕駛車號ＮＸ九
    －六八三號重型機車，於民國九十五年四月三日上午十時五
    十三分時許，行經臺北縣土城市○○路與千歲路交岔路口時
    ，經警攔停舉發有「持汽車駕駛執照駕駛重型機器腳踏車」
    、「駕車行經有燈火號誌管制之交岔路口闖紅燈」之違規行
    為，依裁處時之道路交通管理處罰條例第二十二條第一項第
    四款、第五十三條第一項規定，分別裁處罰鍰新臺幣（下同
    ）三千六百元、四千五百元，並依同法第六十三條第一項記
    違規點數三點云云。
二、異議意旨略以：異議人即受處分人乙○○每日開著吊車在外
    跑，並未在九十五年四月三日騎乘車號ＮＸ九－六八三號重
    型機車，行經臺北縣土城市○○路，為此聲明異議，請求撤
    銷原處分等語。
三、按汽車駕駛人領有聯結車、大客車、大貨車或小型車駕駛執
    照，駕駛重型機器腳踏車者，處一千八百元以上三千六百元
    以下罰鍰，並禁止其駕駛；汽車駕駛人行經有燈光號誌管制
    之交岔路口闖紅燈者，處一千八百元以上五千四百元以下罰
    鍰，道路交通管理處罰條例第二十二條第一項第四款、第五
    十三條第一項分別定有明文；又所謂「汽車」，係指在道路
    上不依軌道或電力架線而以原動機行駛之車輛（包括機器腳
    踏車），同條例第九十二條第一項所授權訂立之道路交通安
    全規則第二條第一項第一款亦有明文。次按法院受理交通事
    件，準用刑事訴訟法之規定，道路交通管理處罰條例第八十
    九條前段定有明文，是刑事訴訟法第一百五十四條第二項『
    犯罪事實應依證據證明之，無證據不得認定犯罪事實』之規
    定，及最高法院四十年台上第八六號判例『事實之認定，應
    憑證據，如未能發現相當證據，或證據不足以證明，自不能
    以推測或擬制之方法，以為裁判之基礎。』之意旨，於法院
    審理違反道路交通管理處罰條例案件時，自亦有其適用。
四、經查：原處分機關無非以臺北縣政府警察局舉發違反道路交
    通管理事件通知單、臺北縣政府警察局土城分局九十五年七
    月十九日北縣警土交裁字第０九五００二三０四一號函等資
    料，認異議人於九十五年四月三日上午十時五十三分許，在
    臺北縣土城市○○路與千歲路交岔路口處，持汽車駕駛執照
    駕駛重型機器腳踏車及駕車行經有燈火號誌管制之交岔路口
    闖紅燈之違規事實，惟依證人即舉發本件違規之臺北縣政府
    警察局土城分局警員甲○○於本院訊問時具結後證稱：「（
    問：對違規通知單二件有何意見？）這二張是我開的，當天
    我告發同一駕駛人三件違規，有無照駕駛、未帶行照、闖紅
    燈，九十五年四月三日大概上午十點五十三分左右，該駕駛
    人行經土城市○○路與千歲路口，駕駛人因為先闖紅燈直行
    ，我當時巡邏從千歲路出來看到該駕駛人闖紅燈，我就追上
    前，將他攔下來，查訪結果發現該駕駛人無照駕駛也未帶行
    照，我再用車牌號碼查詢地址。」、「（問：當時是否有請
    駕駛人出示證件？）駕駛人任何證件都沒有帶，我請他填寫
    姓名、出生年月日、身分證字號，寫在一張空白紙上，我再
    依照他寫的資料查詢填單。」、「（問：當天駕駛人是否在
    場異議人？）好像是，但是已經過六、七月，我記不太清楚
    。」、「（問：是否確定在場異議人就是當天的駕駛人？）
    好像是，有一點印象。」等語（見本院九十五年十一月一日
    訊問筆錄），可知證人甲○○與本院九十五年十一月一日進
    行調查程序到庭之異議人指認比對後，並無法確切肯定異議
    人即為本件違規事實之駕駛人，且因舉發當時因駕駛人未隨
    身攜帶任何證件以供查核，而僅以本件違規人單方面書寫之
    年籍資料，作為認定本件違規事實之駕駛人，倘如該駕駛人
    刻意記憶異議人之年籍資料，則異議人係遭他人冒用名義舉
    發之情形亦非無可能，職是，本件騎乘車號ＮＸ九－六八三
    號重型機車違規之駕駛人是否確為異議人本人，實屬可疑。
    次者，異議人於本院訊問時供稱：「（問：依照你提出的簽
    單記載，你九十五年四月三日上午八點半到十點在三重市工
    作，十一點十分到十二點在新生北路吉林路口工作，中間並
    無工作的紀錄？）我開車到二個地方需要交通時間，我先去
    三重市○○路下一些建材原料，之後換到新生北路陳先生那
    裡，我從三重做完之後就開吊車到新生北路工作。」等語（
    見本院上開訊問筆錄），並與異議人庭呈宏德交通股份有限
    公司出具之九十五年四月三日異議人工作簽單所示當日異議
    人曾於上午八時三十分許至十時許，在三重市○○路○段二
    百四十九巷二十三號之工地，從事吊桶、磚等工作，嗣後其
    於上午十一時十分許至十二時四十分許，在臺北市○○○路
    、吉林路口之工地，從事吊砂等工作等情大致相符，再衡以
    異議人係於上午十時許由臺北縣三重市之工地出發，並於上
    午十一時十分許到達臺北市○○○路之工地，換言之，異議
    人駕駛吊車往來兩地間之交通時間為一小時十分鐘，以一般
    大型吊車在正常車流時間之行車速度所耗費之時間而言，尚
    稱合理，反之，若異議人騎乘重型機車於上午十時五十三分
    許在臺北縣土城市○○路與千歲路交岔路口為警查獲後，欲
    在短短十七分鐘內準時趕至臺北市○○○路、吉林路口之工
    地開工，著實令人難以想像，足證本件異議人並無於前揭時
    地駕駛系爭重型機車有上開之違規事實。原處分機關未予以
    詳查，逕為裁罰，實有未洽。從而，本件異議為有理由，故
    應由本院撤銷原處分，並另為異議人不罰之諭知，以資適法
    。
據上論斷，應依道路交通案件處理辦法第二十條，裁定如主文。
中    華    民    國    95    年    11    月    17    日
                  交通法庭  法  官  連育群
以上正本證明與原本無異。
如不服本裁定應於送達後五日內向本院提出抗告狀。
                            書記官  田 世 杰
中    華    民    國    95    年    11    月    17    日


司法院資訊處製作；財團法人民間司法改革基金會備份。
